【裁判字號】    98,裁,506
【裁判日期】    980226
【裁判案由】    土地鑑界
【裁判全文】
最  高  行  政  法  院  裁  定
                                       98年度裁字第506號
聲  請  人  甲○○
上列聲請人因與相對人屏東縣里港地政事務所間土地鑑界事件，
對於中華民國97年11月20日本院97年度裁字第5102號裁定，聲請
再審，本院裁定如下：
    主  文
再審之聲請駁回。
再審訴訟費用由聲請人負擔。
    理  由
一、按對於終審法院之裁定有所不服，除合於法定再審原因得聲
    請再審外，不容以其他之方法聲明不服，故不服終審法院之
    裁定而未以聲請再審之程序為之者，仍應視其為再審之聲請
    ，而依聲請再審程序調查裁判。本件聲請人提出抗告狀對於
    本院確定裁定聲明不服，依上說明，仍應視其為再審之聲請
    ，而依聲請再審程序調查裁判。次按行政訴訟法第273條第1
    項第1款所謂適用法規顯有錯誤，係指原裁判所適用之法規
    與該案應適用之現行法規相違背，或與解釋判例有所牴觸者
    而言。至於事實之認定或法律上見解之歧異，聲請人對之縱
    有爭執，要難謂為適用法規顯有錯誤，而據為再審之理由。
    復按對於確定裁定聲請再審，應依行政訴訟法第283條準用
    同法第277條第1項第4款之規定表明再審理由，此為必須具
    備之程式。所謂表明再審理由，必須指明確定裁定有如何合
    於行政訴訟法第273條所定再審事由之具體情事，始為相當
    。倘僅泛言有再審事由而無具體情事者，仍難謂已合法表明
    再審理由，所為再審之聲請，即屬不合法。
二、本院原裁定係以：地政機關就人民相互間因土地界址發生糾
    紛所為之測量性質上為一鑑定行為，其於完成鑑定後發給複
    丈成果圖，無非鑑定人員表示土地界址所在之專業上意見，
    供為參據而已，必經採為裁判或行政處分之依據，始生依鑑
    定內容變動之法律上效果，是鑑定後所為之複丈成果圖本身
    並未對外直接發生法律效果，僅係事實之說明，並非行政處
    分。相對人於民國94年8月30日及95年11月10日對屏東縣高
    樹鄉○○段186-23地號土地所為之土地複丈成果，純係鑑定
    性質之行政行為，並未對外直接發生法律效果，非屬行政處
    分性質。又相對人對於聲請人請求召開國家賠償協調會，以
    96年7月30日屏里地3字第0960005102號函復聲請人略以其已
    於96年7月23日屏里地2字第0960004947號函檢送上開拒絕賠
    償理由書在案，本件仍應依國家賠償法第11條第1項規定辦
    理等語，核其性質，僅屬單純之觀念通知，尚不對外直接發
    生法律效果，亦非屬行政處分，自不得對之提起訴願。訴願
    決定從程序上不予受理，並無不合，聲請人復提起行政訴訟
    ，自屬起訴不備起訴要件等語，而裁定駁回其抗告。聲請人
    不服，以有行政訴訟法第273條第1項第1款、第7款、第13款
    及第274條之事由，聲請再審。
三、原裁定經核無所適用之法規與應適用之現行法規相違背，或
    與解釋判例相牴觸情事。聲請人主張就行政處分之定義我國
    係採概括條款之立法方式，原裁定就行政處分所為詮釋，不
    符司法院釋字第423號解釋意旨，適用法規顯有錯誤云云。
    查本件相對人於土地鑑界後所為複丈成果圖，以及聲請人請
    求召開國家賠償協調會，相對人以96年7月30日屏里地3字第
    0960005102號函復前已具函檢送拒絕賠償理由書在案，原裁
    定如上所述，已詳論其性質均非屬行政處分，不得對之提起
    撤銷訴訟。上開見解，與聲請人所舉上開解釋意旨並無牴觸
    ，聲請人主張原裁定適用法規顯有錯誤，自有誤會，此部分
    顯無再審理由。至於聲請人以行政訴訟法第273條第1項第7
    款、第13款及第274條規定聲請再審部分，訴狀僅記述條款
    ，並未隻字提及原裁定有如何合於上開條款所定再審事由之
    具體情事，揆諸首揭規定及說明，其再審之聲請，於法不合
    ，應予駁回。
四、據上論結，本件聲請為一部不合法、一部無理由。依行政訴
    訟法第283條、第278條、第98條第1項前段、第104條、民事
    訴訟法第95條、第78條，裁定如主文。
中    華    民    國    98    年    2     月    26    日
                    最高行政法院第五庭
                        審判長法官  黃  璽  君
                              法官  姜  素  娥
                              法官  鄭  忠  仁
                              法官  黃  本  仁
                              法官  吳  東  都
以  上  正  本  證  明  與  原  本  無  異
中    華    民    國    98    年    2     月    26    日
                              書記官  彭  秀  玲


司法院資訊處製作；財團法人民間司法改革基金會備份。
